【裁判字號】    97,交易,34
【裁判日期】    970709
【裁判案由】    過失致死等
【裁判全文】
臺灣臺東地方法院刑事判決              97年度交易字第34號
公  訴  人  臺灣臺東地方法院檢察署檢察官
被      告  乙○○
上列被告因過失致死等案件，經檢察官提起公訴（97年度偵字第
716號），本院行簡式審判程序，判決如下：
    主  文
乙○○服用酒類，不能安全駕駛動力交通工具而駕駛，處有期徒
刑貳月；又因過失致人於死，處有期徒刑柒月。應執行有期徒刑
捌月。
    事  實
一、乙○○前於民國83年10月 6日領有普通小客車駕駛執照，嗣
    因違規罰鍰未繳清，而於93年5月4日經公路監理機關易處註
    銷其前揭駕駛執照，為無駕駛執照之人，竟仍於97年4月4日
    上午 8時30分許，在臺東縣臺東市伽路蘭附近之公墓內飲用
    米酒 2杯後，明知其酒後駕車會有反應不靈敏，而已達不能
    安全駕駛動力交通工具之程度，猶於同日中午12時許，騎乘
    車牌號碼 PVM-785號普通重型機車，沿臺東縣境內之省道臺
    11線道路，由北向南往臺東市區方向行駛，迨行經該路段16
    2公里700公尺即中華大橋南向慢車道處，本應注意汽車（包
    括機器腳踏車）欲超越同一車道之前車時，須先按鳴喇叭二
    單響或變換燈光 1次，且前行車減速靠邊或以手勢或亮右方
    向燈表示允讓後，後行車始得超越，超越時應顯示左方向燈
    並於前車左側保持半公尺以上之間隔超越，而依當時天候晴
    、日間自然光線、視距良好、乾燥之柏油路面且狀況良好、
    無缺陷及障礙物，所騎乘之機車機件運作亦屬正常，均無不
    能注意之情事，適有馮海玉騎乘車牌號碼 KD6-020號普通重
    型機車在其前方直行，其竟騎乘前揭機車以時速40至50公里
    之速度兀自超越，而未保持上開安全間隔，致其所騎乘之機
    車超車時，因該機車車頭之右把手與馮海玉所騎乘之機車發
    生擦撞，造成馮海玉人車倒地，馮海玉因而受有頭部重創、
    臉部、左手肘及左腳踝擦傷等傷害，經送醫救治後，仍於97
    年4月4日下午 2時20分許，因顱內出血而宣告不治死亡，而
    乙○○於同日經醫院抽血測試結果，換算其呼氣所含之酒精
    濃度每公升達1.245毫克，而悉上情。
二、案經臺東縣警察局臺東分局報請相驗由臺灣臺東地方法院檢
    察署檢察官自動檢舉偵查起訴。
    理  由
一、本案被告乙○○所犯係死刑、無期徒刑、最輕本刑為 3年以
    上有期徒刑以外之罪，亦非高等法院管轄之第一審案件，而
    被告於本院行準備程序中就被訴事實為有罪之陳述，經告知
    簡式審判程序之旨，並聽取公訴人及被告意見後，本院合議
    庭依刑事訴訟法第 273條之1第1項規定，裁定由受命法官獨
    任進行簡式審判程序，合先敘明。
二、訊據被告乙○○對上開犯罪事實均坦白承認，並有臺東縣警
    察局臺東分局道路交通事故現場圖、道路交通事故調查報告
    表(一)、(二)、交通事故處理小組取締酒醉駕車違反刑法第 185
    條之3 案件觀察紀錄表、臺東縣警察局道路交通事故當事人
    酒精測定紀錄表、交通部公路總局高雄區監理所臺東監理站
    97年6月12日高監東字第0970007332號函文及附件各1份，車
    禍現場及車損照片合計58張等件在卷可稽。按汽車（包括機
    器腳踏車）駕駛人飲用酒類後，其吐氣所含酒精濃度超過每
    公升0.25毫克或血液中酒精濃度超過0.05% 以上者，不得駕
    車；又汽車超車欲超越同一車道之前車時，須先按鳴喇叭二
    單響或變換燈光 1次；且前行車減速靠邊或以手勢或亮右方
    向燈表示允讓後，後行車始得超越，超越時應顯示左方向燈
    並於前車左側保持半公尺以上之間隔超越，道路交通安全規
    則第114條第2款、第101條第1項第3款、第5款分別著有明文
    。查被告飲酒後，本不得駕駛任何動力車輛，竟仍於前揭時
    、地騎乘機車，復疏未注意遵守上開汽車超車時之交通安全
    規定，又觀諸前揭卷附之道路交通事故調查報告表(一)所載，
    本案事故發生之際，天候晴、日間自然光線、視距良好、乾
    燥之柏油路面且狀況良好、無缺陷及障礙物，且其所騎乘之
    機車機件運作亦屬正常，並無不能注意之情事，竟飲用酒類
    後駕車，而未注意前揭汽車超車之相關安全規定，致其所騎
    乘之機車右把手與被害人馮海玉所騎乘之機車發生擦撞，被
    告對本案事故之發生具有過失責任，至為明確。再者，被害
    人確因本案車禍事故，導致顱內出血死亡，業經臺灣臺東地
    方法院檢察署檢察官相驗無訛，有該署勘（相）驗筆錄、相
    驗屍體證明書及法醫驗斷書各 1份、相驗屍體照片12張、財
    團法人臺東基督教醫院診斷證明書 1紙附卷可據，堪認被告
    上開過失行為與被害人因本案交通事故所生死亡結果間，具
    有相當因果關係存在。綜上所述，足認被告自白與事實相符
    ，本案事證業臻明確，被告前揭犯行均堪認定，應予依法論
    科。
三、核被告乙○○所為，係犯刑法第185條之3之服用酒類不能安
    全駕駛動力交通工具而駕駛罪及同法第276條第1項之過失致
    人於死罪。按汽車駕駛執照為駕駛汽車之許可憑證，而公路
    監理機關核發駕駛執照，係以駕駛人之駕駛技術及交通安全
    規則知識為依據，在駕駛人違反道路交通管理處罰條例規定
    ，而未依裁決或裁定繳納罰鍰或不繳送駕駛執照者，同條例
    更設有由公路主管機關逕行註銷其駕駛執照之規定，而汽車
    駕駛人駕駛執照經註銷仍駕車者，同法亦設有等同未領有駕
    駛執照駕車之處罰，則駕駛人於駕駛執照業經註銷後，應認
    其已不具備駕駛資格，而屬同條例第86條第 1項無駕駛執照
    駕車之情形，此觀諸道路交通管理處罰條例第21條、第21條
    之 1、第65條、道路交通安全規則第50條等規定自明。又汽
    車駕駛人，無駕駛執照駕車、酒醉駕車、吸食毒品或迷幻藥
    駕車、行駛人行道或行經行人穿越道不依規定讓行人優先通
    行，因而致人受傷或死亡，依法應負刑事責任者，加重其刑
    至二分之一，道路交通管理處罰條例第86條第 1項固定有明
    文，惟上開應依法加重其刑至二分之一之規定，法條既明定
    汽車駕駛人於一定違規之情形（如無駕駛執照駕車、酒醉駕
    車）駕駛汽車致人傷亡，依法應負刑事責任時，始有適用，
    換言之，係肇事者在一定之違規情形下，依法應負過失致人
    於死或過失傷害之刑事責任時，始有適用（最高法院92年度
    臺非字第60號判決意旨可參）。查被告雖於83年10月 6日領
    有普通小客車駕駛執照，惟因違規罰鍰未繳清，而經公路監
    理機關於93年5月4日易處註銷其駕駛執照，嗣未再行考領乙
    情已如上述，其於本案事故發生時，自屬無駕駛執照之人而
    駕車，又於肇事後，經醫院抽血測試結果，換算其呼氣所含
    之酒精濃度每公升為 1.245毫克亦如前述，是其無駕駛執照
    並酒醉駕車因而致人死亡，依法應負刑事責任，自應依道路
    交通管理處罰條例第86條第 1項規定，就過失致人於死罪部
    分加重其刑至二分之一。又被告所犯上開二罪，犯意各別，
    行為互殊，罪質有異，應予分論併罰。爰審酌被告之駕駛執
    照前經註銷而未再考領，為無駕駛執照之人，又其明知酒精
    成分對人之意識、判斷及行為控制能力均有不良影響，酒後
    駕車對一般往來之公眾及駕駛人自身皆具高度危險性，猶於
    服用酒類後之呼氣酒精濃度每公升達 1.245毫克，已處於不
    能安全駕駛動力交通工具之狀態騎乘機車，枉顧公眾安全，
    嚴重違反交通安全秩序，並致肇事而使被害人死亡，過失程
    度非輕，且犯後未能積極與被害人之家屬洽談賠償及和解相
    關事宜，業據被害人之女丙○○到庭陳述屬實，被告漠視被
    害人生命、身體安全之心態，本應予以嚴厲之非難，惟念及
    被告犯後尚知坦承犯行，兼衡其品行、生活狀況、智識程度
    、犯罪之動機、情節及所生危害等一切情狀，各量處如主文
    所示之刑，並定其應執行之刑。
據上論斷，依刑事訴訟法第 273條之1第1項、第299條第1項前段
，道路交通管理處罰條例第86條第1項，刑法第185條之3、第276
條第1項、第51條第5款，刑法施行法第1條之1第1項、第2項前段
，判決如主文。
本案經檢察官甲○○到庭執行職務
中    華    民    國    97    年    7     月    9     日
                  交通法庭  法  官  劉正偉
以上正本證明與原本無異。
如不服本判決應於收受本判決後10日內向本院提出上訴書狀；上
訴書狀應敘述具體理由。未敘述上訴理由者，應於上訴期間屆滿
後20日內向本院補提理由書狀（均須按他造當事人之人數附繕本
）。「切勿逕送上級法院」。
告訴人或被害人對於本判決如有不服，請書具不服之理由狀，請
求檢察官上訴者，其上訴期間之計算係以檢察官收受判決正本之
日期為準。
                            書記官  王希文
中    華    民    國    97    年    7     月    9     日
附錄論罪科刑法條全文：
中華民國刑法第185條之3：
服用毒品、麻醉藥品、酒類或其他相類之物，不能安全駕駛動力
交通工具而駕駛者，處 1年以下有期徒刑、拘役或科或併科15萬
元以下罰金。
中華民國刑法第276條第1項：
因過失致人於死者，處2年以下有期徒刑、拘役或2千元以下罰金
。


司法院資訊處製作；財團法人民間司法改革基金會備份。
